臺灣士林地方法院民事簡易判決
110年度士簡字第1373號
原      告  吳月鳳

訴訟代理人  黃啟銘律師
被      告  萬芳榮

訴訟代理人  秦學榮
上列當事人間請求修復漏水事件，本院於民國111年7月7日言詞
辯論終結，判決如下：
    主  文
被告應給付原告新臺幣壹拾貳萬貳仟伍佰柒拾柒元，民國一百一
十一年二月二十五日起至清償日止，按年息百分之五計算之利息
。
原告其餘之訴駁回。
訴訟費用新臺幣壹拾壹萬貳仟壹佰元，由被告負擔新臺幣伍萬柒
仟貳佰捌拾柒元，餘由原告負擔。
本判決原告勝訴部分得假執行。但被告如以新臺幣壹拾貳萬貳仟
伍佰柒拾柒元為原告預供擔保後，得免為假執行。
    事實及理由
一、按訴狀送達後，原告不得將原訴變更或追加他訴，但請求之
    基礎事實同一，不在此限，民事訴訟法第255條第1項第2款
    定有明文。又原告於判決確定前，得撤回訴之全部或一部，
    民事訴訟法第262條第1項亦有規定。經查，原告起訴時係以
    訴外人即臺北市○○區○○路00號2樓之3房屋（下稱系爭2樓之3
    房屋）所有權人莊士脩為被告，於訴訟進行中，原告追加萬
    芳榮為被告，並撤回莊士脩部分之訴訟。核其追加請求部分
    之基礎事實同一，依前揭規定，原告所為撤回及追加部分，
    均應准許。
二、原告起訴主張：原告係臺北市○○區○○路00號1樓之3房屋（下
    稱系爭1樓房屋）所有權人，被告則為臺北市○○區○○路00號2
    樓之5房屋（下稱系爭2樓之5房屋）所有權人。系爭1樓房屋
    房間及廚房天花板位置，於民國109年6月間發生大規模漏水
    ，漏水情況迄今未間斷，原告為探尋漏水之因，聘請專業檢
    測公司及水電師傅多次進行實地檢測，支付費用新臺幣（下
    同）4,000元，而系爭1樓房屋也因為漏水，致使產生大規模
    壁癌、天花板毀損、輕鋼架鏽蝕等損害，經台灣防水工程技
    術協進會估計，上揭損害修復費用5萬3,224元；經鑑定，本
    件漏水係肇因於系爭2樓之5房屋之廚房排水管線破損所致，
    修復至不漏水之修復費用則為6萬9,353元，上述費用被告應
    賠償予原告；又原告雖然無居住系爭1樓房屋中，但是系爭1
    樓房屋漏水已長達2年，恐懼賴以維生之租金來源斷絕，原
    告為此來回奔波處理，更常撲空而求助無門，身心俱疲，原
    告實與居住其中無異，則系爭2樓之5房屋漏水已侵害原告之
    居住安寧權，請求被告賠償精神慰撫金7萬3,423元等語，爰
    依民法第184條第1項前段、第195條第1項前段起本件訴訟，
    並聲明：被告應給付原告20萬元，及自本件民事追加被告暨
    聲請調查證據狀繕本送達翌日起至清償日止，按年息5％計算
    之利息。
三、被告答辯略以：
　㈠系爭1樓房屋漏水已久，原告自行雇工檢測之結果，皆顯示漏
    水與系爭2樓之5房屋無關，被告根本不知道原告有雇工檢測
    之事，故原告自行雇工檢測之費用4,000元，應與被告無關
    。
　㈡本件漏水，台灣防水工程技術協進會認為係系爭2樓之5房屋
    之廚房地排破損所致，但是該會所使用之方式，係以大量熱
    水灌入廚房地排，並測濕度結果為推論依據，雖有數據但未
    能提供有效直接之相當因果關係證據，且台灣防水工程技術
    協進會所使用之方法與實際使用習慣不相符，廚房地排並非
    大量排水用途，且亦未能重現原告所述之大規模漏水現象；
    又自109年迄今，系爭2樓之5房屋廚房排水管並未為任何更
    新防漏水之修繕，但系爭1樓之房屋大規模漏水現象已經收
    斂，可見當時漏水來源應為突發水管破裂，且已經修繕完畢
    ，參酌系爭1樓房屋、系爭2樓之5房屋屋齡老舊，系爭2樓之
    5房屋亦發現大量壁癌潮濕，被告實為受害者之一，故本案
    之鑑定報告並非可以作為系爭1樓房屋漏水唯一依據，縱認
    系爭2樓之5房屋廚房地排為本件漏水之因，台灣防水工程技
    術協進會所列之費用也過高。
　㈢原告所主張之修繕費用，前後不一，原告對此亦無解釋，難
    認有理；縱認系爭2樓之5房屋有需要修繕之情事，為何要給
    付予原告，而非給付予廠商，原告此部分之請求並無理由。
　㈣被告係於接獲訴訟通知，方知悉有漏水情事，且被告知悉後
    ，旋即配合原告處理，無拖延情事，而原告卻向被告請求精
    神慰撫金，應屬無據。
　㈤聲明：1.請求駁回原告之訴；2.如受不利判決，被告願供擔
    保請准宣告免為假執行。
四、法院得心證的理由：兩造分別係系爭1樓房屋及系爭2樓之5
    房屋之所有權人，有建物第一類謄本在卷可查（見本院卷第
    70、94頁），且為兩造所不爭執，堪信為真實。又系爭1樓
    房屋之房間、廚房之天花板確有嚴重漏水情形，有原告陳報
    之漏水外觀照片在卷可查（見本院卷第22-30頁），上情應
    堪認定。然原告主張前述情形係系爭2樓之5房屋漏水所致，
    被告應賠償系爭1樓房屋所受損失、系爭2樓之5房屋修復至
    不漏水費用及精神慰撫金，則為被告所爭執，本院認定如下
    ：
　㈠按因故意或過失，不法侵害他人之權利者，負損害賠償責任
    ，民法第184條第1項前段定有明文。本件經委請台灣防水工
    程技術協進會鑑定，鑑定經過及結果略以：（見卷外之111
    年4月25日鑑定報告書【下稱4月25日鑑定報告書】）
　1.鑑定經過：
　⑴初勘：111年4月11日勘查系爭2樓之5房屋之客廳及廚房現況
    地坪處有1處地排。查看臺北市○○區○○路00號房屋屋頂地坪
    及管道間，綜上現況拍攝照片及記錄。
　⑵複勘：111年4月25日至系爭1樓房屋作定位與試水前測量結構
    體含水率數據，再至系爭2樓之3房屋廁所作接熱水試水，至
    系爭2樓之5房屋廚房作放水及排水測試，再至系爭1樓房屋
    作紅外線熱像顯示器檢測，現況拍攝照片及記錄。
　2.初勘結果：查看系爭2樓之5房屋，客廳及廚房地坪有1處地
    面排水孔，會同該棟管理委員會及兩造查看屋頂平台，現況
    混泥土表面有施工白色防水塗料。
　3.複勘結果：先至系爭1樓房屋房間樑上等位置作試水前定位
    及測量數據，啟用MMS2/BLD8800多功能水分計，取出校正板
    （標準18±1%至18±2%）預備用測針，現況校正為18.3%，與1
    8±1%至2%誤差值為±3%，故校正片誤差1%，加主機誤差1%，
    再加上空氣濕度的誤差1%，所約在3%以內是屬正常值範圍內
    所得之數據為±3%內數值準確。使用儀器方式：開機後進入S
    ELECTMODE模式，選擇PINMOISTUREMETER（探針式水分測量
    模式），連接之延伸式水分測棒，開始使用刺針測量水分，
    並將刺針與測試物表面緊密接觸，保持不動直到數值穩定讀
    出時，再按下數據定格鍵並拍攝及紀錄，後再至系爭2樓之3
    房屋廁所接熱水至系爭2樓之5房屋廚房洗手台作排水測試，
    再至系爭1樓房屋以紅外線熱像顯示器儀檢測，檢測前後數
    據如下：（節錄自4月25日鑑定報告書）　　
　4.鑑定結論：綜上數據測試研判，為系爭2樓之5房屋造成系爭
    1樓「房屋」之房間位置立面牆漏水，及「廚房」位置天花
    板損害。其原因為系爭2樓之5房屋之廚房排水管線有破損，
    故在使用水時會造成相對應位置樓下（即系爭1樓房屋）會
    有漏水現象，該建築物經過長期、溫度或濕度變化…等原因
    ，造成局部結構體產生裂縫，水分會沿裂縫或損壞處滲入樓
    板及牆壁內，而造成內部含水量增加，使天花板及牆面滲水
    並長期含水量增加，這些水分進而分解水泥內之鈣、鎂、鉀
    等鹽類並與之反應形成氫氧化物。而這些氫氧化物由濕氣帶
    與空氣中之二氧化碳反應後，形成白色膨脹之碳酸鹽結晶體
    （俗稱壁癌）。
　㈡上述鑑定報告業就鑑定之經過、理由、結果為詳盡之說明，
    並附上系爭1樓房屋漏水外觀照片、使用執照圖、系爭2樓之
    5房屋相對應位置照片、初勘及複勘檢測數據、儀器說明為
    證，在佐以鑑定人提出主要實施鑑定者楊敏楠之學經歷，其
    相關學歷、證照確符合本件鑑定需求，且有大量法院委託鑑
    定經驗（見4月25日鑑定報告書第44-45頁），上開鑑定結果
    ，堪可採信，被告徒以鑑定人未能提供有效直接之相當因果
    關係證據、所使用之方法與實際使用習慣不相符云云為辯解
    ，然未提出任何具體證據加以反駁上開鑑定結果，況被告之
    訴訟代理人於111年7月7日本院審理時稱：對於鑑定報告說
    是我們那戶造成漏水無意見，認為金額太貴等語（見本院卷
    第187頁），顯已就漏水原因係來自系爭2樓之5房屋為自認
    之表示，而房屋所有人本應就房屋負修繕維持之義務，以避
    免房屋之使用損及他人財物，此義務不因房屋老舊而獲得免
    除，系爭1樓房屋之損害既經認定係系爭2樓之5房屋廚房排
    水管線破損生滲漏水所致，則被告就系爭2樓之5房屋難認盡
    修繕維持之義務，應認為具有過失，且此過失與系爭1樓房
    屋之損害具相當因果關係，是原告依民法第184條第1項前段
    之規定，請求被告負損害賠償責任，應屬有據。
　㈢按負損害賠償責任者，除法律另有規定或契約另有訂定外，
    應回復他方損害發生前之原狀。第1項情形，債權人得請求
    支付回復原狀所必要之費用，以代回復原狀，民法第213條
    第1項及第3項分別定有明文。而此等回復原狀，解釋上應包
    含使將來不再發生損害之回復原狀必要費用，是原告請求被
    告給付就系爭2樓之5房屋修復至不漏水之必要費用，應屬有
    據，被告辯稱此款項僅能支付廠商而不得給付原告云云，難
    認可採。就系爭1樓房屋已造成損害部分之回復原狀及系爭2
    樓之5房屋修復至不漏水之必要費用，業經4月25日鑑定報告
    書認列如下：　　　　
　　依上開說明，原告自得請求被告給付系爭1樓房屋已造成損
    害部分之回復原狀必要費用5萬3,224元，及系爭2樓之5房屋
    修復至不漏水之必要費用6萬9,353元（合計12萬2,577元）
    ，被告雖辯稱前述費用過高，然未提出任何證據證明其主張
    ，難予採信，是原告就此範圍之請求為有理由，應予准許。
　㈣原告固主張其餘起訴前，曾委請訴外人增晉實業有公司以熱
    像儀進行檢測，因而花費4,000元，並請求被告就此費用一
    併賠償云云，按當事人為伸張權利所必要支出之費用，如可
    認為係因他造侵權行為所受之損害，即加害行為與損害賠償
    範圍間有相當因果關係者，均非不得向他造請求賠償，最高
    法院99年度台上字第224號判決要旨固然同此見解，然此費
    用之支出仍應與侵權行為具相當因果關係為前提。查原告原
    係對系爭2樓之3房屋所有權人莊士脩提起訴訟，然因本件委
    請台灣防水工程技術協進會鑑定，經該會出具111年1月6日
    鑑定報告書（下稱1月6日鑑定報告書），而認定系爭1樓房
    屋之漏水與系爭2樓之3房屋無關，原告始改列萬芳榮為被告
    ，並撤回對於莊士脩之訴訟，有1月6日鑑定報告書在卷可查
    ，原告先前既對非漏水原因之莊士脩起訴，可徵原告先前所
    花費之檢測費4,000元，未能準確找出漏水原因，支出該等
    費用所獲得之結果，既欠確正確性，對於事件之解決即無任
    何助益，此等無益之費用，實難認與被告侵權行為有何相當
    因果關係，更難命被告負擔此費用，是此筆4,000元之請求
    難認為有理由，應予駁回。
　㈤按不法侵害他人之身體、健康、名譽、自由、信用、隱私、
    貞操，或不法侵害其他人格法益而情節重大者，被害人雖非
    財產上之損害，亦得請求賠償相當之金額，民法第195條第1
    項前段定有明文，是慰撫金之請求係以人格權侵害存在為前
    提，本件原告固然主張居住安寧權受侵害，然自承並未實際
    居住系爭1樓房屋，系爭1樓房屋實係出租予他人等語（見本
    院卷第187-188頁），自難謂有何居住安寧權受侵害可言，
    原告固然稱系爭1樓房屋為其唯一收入，房客告知漏水原告
    即須趕赴北投處理、身心俱疲，實與居住其內無異云云，然
    居住安寧權受侵害不能以身心俱疲而擬制，縱然原告處理漏
    水花費心血，仍不能推論原告有何人格權受侵害，是原告請
    求被告賠償精神慰撫金7萬3,423元，難認為有理由，應予駁
    回。
　㈥按給付無確定期限者，債務人於債權人得請求給付時，經其
    催告而未為給付，自受催告時起，負遲延責任；其經債權人
    起訴而送達訴狀，或依督促程序送達支付命令，或為其他相
    類之行為者，與催告有同一之效力；遲延之債務，以支付金
    錢為標的者，債權人得請求依法定利率計算之遲延利息；應
    付利息之債務，其利率未經約定，亦無法律可據者，週年利
    率為5％，民法第229條第2項、第233條第1項前段、第203條
    分別定有明文。本件原告請求被告損害賠償，屬於未定期限
    債務，併請求自本件民事追加被告暨聲請調查證據狀繕本送
    達翌日即111年2月25日起至清償日止，按週年利率5％計算之
    利息，亦屬有據。
五、本件原告勝訴部分係就民事訴訟法第427條第1項適用簡易程
    序所為被告敗訴之判決，依民事訴訟法第389條第1項第3款
    規定，應依職權就原告勝訴部分宣告假執行，並依同法第39
    2條第2項規定，依聲請宣告被告預供擔保後，得免為假執行
    。
六、訴訟費用負擔之依據：民事訴訟法第78條。依職權確定訴訟
    費用額為11萬2,100元（第一審裁判費2,100元、鑑定費11萬
    元【1月6日鑑定報告書5萬4,000元+4月25日鑑定報告書5萬6
    ,000元】），本院審酌1月6日鑑定報告書5萬4,000元部分，
    係原告先對非漏水原因之莊士脩起訴所產生，此部分費用應
    無命被告負擔之理，是就被告應負擔之訴訟費用，應為4月2
    5日鑑定報告書5萬6,000元及依兩造勝敗比例核算之裁判費1
    ,287元（合計5萬7,287元），餘則應由原告負擔。
中　　華　　民　　國　 111　　年　　8 　　月　　11　　日
                  士林簡易庭法  官  陳紹瑜 
以上正本係照原本作成。
如不服本判決，應於判決送達後20日內，向本院提出上訴狀並應
記載上訴理由，如於本判決宣示後送達前提起上訴者，應於判決
送達後20日內補提上訴理由書（須附繕本）。             
中　　華　　民　　國　 111　　年　　8 　　月　　11　　日
                            書記官  詹禾翊